臺灣臺中地方法院刑事判決　　　　　　 100年度訴字第1073號
公　訴　人　臺灣臺中地方法院檢察署檢察官
被　　　告　林秋慧
上列被告因偽造文書等案件，經檢察官提起公訴（99年度偵字第
25491號），被告於準備程序中為有罪陳述，經合議庭裁定由受
命法官獨任進行簡式審判程序，判決如下：
    主    文
林秋慧犯侵占遺失物罪，處罰金新臺幣捌仟元，如易服勞役，以
新臺幣壹仟元折算壹日；又犯如附表一所示之罪，均累犯，各處
如附表一所示之刑（含主刑及從刑）。有期徒刑部分應執行有期
徒刑陸月，如易科罰金，以新臺幣壹仟元折算壹日。偽造如附表
二所示之物均沒收。
    犯罪事實及理由
一、犯罪事實：
    林秋慧前因犯詐欺案件，經本院判處有期徒刑8月確定，嗣
    於民國95年5月5日縮刑期滿執行完畢。詎仍不知悔改，先於
    99年5月間，在不詳地點，以不詳方法拾得歐玉清所遺失之
    台新國際商業銀行股份有限公司（下稱台新銀行）卡號0000
    00000000＊＊＊＊號信用卡1張後，竟意圖為自己不法之所
    有，將之變易持有為所有，予以侵占入己。復另基於意圖為
    自己不法所有及行使偽造文書之犯意，而為下列行為：
(一)、於99年5月4日15時31分許，至臺中市○區○○路499號大潤
    發忠明店，佯裝其係持卡人歐玉清本人，持上開信用卡刷卡
    新臺幣（下同）1180元，並在商店存根聯上持卡人簽名欄上
    偽簽「歐玉清」簽名1枚，再持以交予該店店員而行使，而
    使該店店員陷於錯誤，誤以為係真正持卡人在消費而同意其
    簽帳，足以生損害於歐玉清、台新銀行及大潤發忠明店。
(二)、於99年5月4日15時54分許，至臺中市○○區○○路2段2 號
    中油股份有限公司（下稱中油公司）公益路站，佯裝其係持
    卡人歐玉清本人，持上開信用卡刷卡1131元，並在商店存根
    聯上持卡人簽名欄上偽造「歐玉清」簽名1枚，再持以交予
    該公司店員而行使，而使該公司店員陷於錯誤，誤以為係真
    正持卡人在消費而同意其簽帳，並交付上開價值之油品，足
    以生損害於歐玉清、台新銀行及中油公司。
(三)、於99年5月4日17時39分許，至臺中市○○區○○路3段36 號
    林新醫院就醫後，佯裝其係持卡人歐玉清本人，持上開信用
    卡刷卡4919元，並在商店存根聯上持卡人簽名欄上偽簽「歐
    玉清」簽名1枚，再持以交予該院承辦人而行使，而使該院
    承辦人陷於錯誤，誤以為係真正持卡人在消費而同意其簽帳
    。復於同日18時11分許，再至該院辦理退款4439元，並持上
    開刷用卡刷卡，且簽帳單上偽簽「歐玉清」簽名，再持以交
    予該院承辦人而行使，而使該院承辦人陷於錯誤，同意退款
    。足以生損害於歐玉清、台新銀行及林新醫院。
(四)、於99年5月4日18時57分許，至臺中市○○區○○路2段121號
    1樓北海岸海鮮餐廳，佯裝其係持卡人歐玉清本人，持上開
    信用卡刷卡6000元，並在商店存根聯上持卡人簽名欄上偽簽
    「歐玉清」簽名，再持以交予該店店員而行使，而使該店店
    員陷於錯誤，誤以為係真正持卡人在消費而同意其簽帳，並
    提供上開價值之餐飲，足以生損害於歐玉清、台新銀行及北
    海岸海鮮餐廳。
(五)、於99年5月4日21時46分許，至臺中市○區○○路4段295號大
    都會量販KTV，佯裝其係持卡人歐玉清本人，持上開信用卡
    刷卡228 8元，並在商店存根聯上持卡人簽名欄上偽簽「歐
    玉清」簽名，再持以交予該店店員而行使，而使該店店員陷
    於錯誤，誤以為係真正持卡人在消費而同意其簽帳，並提供
    上開價值之服務，足以生損害於歐玉清、台新銀行及大都會
    量販KTV。
(六)、於99年5月4日22時54分許，至臺中市○區○○路186號1樓小
    娘娘健康美麗事業，佯裝其係持卡人歐玉清本人，欲持上開
    信用卡刷卡2000元。然於同日21時47分許，因台新銀行發覺
    有異，撥打電話向歐玉清詢問有無刷卡消費上開款項，經歐
    玉清否認，台新銀行隨即將該信用卡鎖卡而無法刷卡，致未
    能得逞。嗣經警調閱上開商家之監視畫面，進而始查知上情
    。
二、本案證據：
(一)、被告之自白。
(二)、告訴人之指訴。
(三)、證人呂瑞珍、吳惠萍、林秋燕之證詞。
(四)、台新銀行信用卡冒用明細、刷卡簽單6張、北海岸海鮮餐廳
    監視單翻拍照片、大潤發忠明店現場監視器翻拍照片。
三、核被告林秋慧所為，其將歐玉清遺失之本案信用卡侵占入己
    ，此部分係犯刑法第337條之侵占遺失物罪；就犯罪事實欄
    一(一)至(五)部分，均係犯刑法第21 6條、第210條之行使偽造
    私文書罪及刑法第339條第1項之詐欺取財罪；就犯罪事實欄
    一(六)部分，係犯刑法第339條第3項、第1項詐欺取財未遂罪
    。就犯罪事實欄一(一)至(五)部分，所犯行使偽造私文書罪及詐
    欺取財罪，均係想像競合犯，應各從一重論以行使偽造私文
    書罪。而犯罪事實欄一(二)於林新醫院刷卡兩筆，係於同一密
    切時、地而為，屬接續犯；又被告其餘持信用卡於上開不同
    商店內多次為刷卡、偽造毆玉清簽名，所為之消費行為，因
    係於不同時、地，向不同店員施行詐術而為，應予分論併罰
    ，起訴書認為接續犯，尚有未洽。
四、又被告就犯罪事實欄一(六)部分，其於99年5月4日22時54分許
    ，在小娘娘健康美麗事業商店內欲刷卡消費2000元時，因該
    信用卡業於同日21時47分許，遭台新銀行鎖卡，而無法刷卡
    ，致未能詐欺得逞，故被告應無於商店存根聯上持卡人簽名
    欄簽名之行為，且卷內亦查無此簽單紀錄，在罪疑唯輕原則
    下，被告就此部分僅能論以詐欺取財未遂罪，尚不構成行使
    偽造文書罪，起訴書就此部分之記載尚有未洽，本應就行使
    偽造文書部分諭知無罪判決，惟公訴人認詐欺取財未遂與行
    使偽造文書部分有想像競合之裁判上一罪關係，是就此行使
    偽造文書部分爰不另為無罪諭知，併此敘明。
五、應適用之法條：依刑事訴訟法第273 條之1 第1 項、第299
    條第1項前段、第310條之2、第454條第1項，刑法第216 條
    、第210條、第339條第1項、第3項、第47條第1項、第55 條
    、第51條第5款、第41第1項前段、第219條，刑法施行法第1
    條之1，判決如主文。
中    華    民    國   100    年    6     月    3     日
                  刑事第十六庭  法  官  蔡美華
以上正本證明與原本無異。
如不服本判決應於收受判決後10日內向本院提出上訴書狀，並應
敘述具體理由；其未敘述上訴理由者，應於上訴期間屆滿後20日
內向本院補提理由書（均須按他造當事人之人數附繕本）「切勿
逕送上級法院」。
                                書記官  莊金屏
中    華    民    國   100    年    6     月    3     日
附表一、
┌──┬────┬───────────────────┬────────┐
│編號│犯罪行為│  罪名                                │宣告刑          │
│    │        │                                      │                │
├──┼────┼───────────────────┼────────┤
│一  │如犯罪事│犯行使偽造文書罪                      │累犯，處有期徒刑│
│    │實欄一(一)│                                      │月。商店存根聯│
│    │所示。  │                                      │上持卡人簽名欄偽│
│    │        │                                      │造之歐玉清簽名壹│
│    │        │                                      │枚沒收。        │
│    │        │                                      │                │
├──┼────┼───────────────────┼────────┤
│二  │如犯罪事│犯行使偽造文書罪                      │累犯，處有期徒刑│
│    │實欄一(二)│                                      │月。商店存根聯│
│    │所示。  │                                      │上持卡人簽名欄偽│
│    │        │                                      │造之歐玉清簽名壹│
│    │        │                                      │枚沒收。        │
│    │        │                                      │                │
├──┼────┼───────────────────┼────────┤
│三  │如犯罪事│犯行使偽造文書罪                      │累犯，處有期徒刑│
│    │實欄一(三)│                                      │月。商店存根聯│
│    │所示。  │                                      │上持卡人簽名欄偽│
│    │        │                                      │造之歐玉清簽名貳│
│    │        │                                      │枚均沒收。      │
│    │        │                                      │                │
├──┼────┼───────────────────┼────────┤
│四  │如犯罪事│犯行使偽造文書罪                      │累犯，處有期徒刑│
│    │實欄一(四)│                                      │月。商店存根聯│
│    │所示。  │                                      │上持卡人簽名欄偽│
│    │        │                                      │造之歐玉清簽名壹│
│    │        │                                      │枚沒收。        │
│    │        │                                      │                │
├──┼────┼───────────────────┼────────┤
│五  │如犯罪事│犯行使偽造文書罪                      │累犯，處有期徒刑│
│    │實欄一(五)│                                      │月。商店存根聯│
│    │所示。  │                                      │上持卡人簽名欄偽│
│    │        │                                      │造之歐玉清簽名壹│
│    │        │                                      │枚沒收。        │
│    │        │                                      │                │
├──┼────┼───────────────────┼────────┤
│六  │如犯罪事│犯詐欺未遂罪                          │累犯，處有期徒刑│
│    │實欄一(六)│                                      │貳月。          │
│    │所示。  │                                      │                │
│    │        │                                      │                │
│    │        │                                      │                │
│    │        │                                      │                │
└──┴────┴───────────────────┴────────┘
附表二、
商店存根聯上持卡人簽名欄偽造之「歐玉清」署押共陸枚。
附錄論罪科刑法條
附錄本判決論罪法條：
刑法第210條
偽造、變造私文書，足以生損害於公眾或他人者，處5年以下有
期徒刑。
刑法第216條
行使第210條至第215條之文書者，依偽造、變造文書或登載不實
事項或使登載不實事項之規定處斷。
刑法第337條
意圖為自己或第三人不法之所有，而侵占遺失物、漂流物或其他
離本人所持有之物者，處5 百元以下罰金。
刑法第339條
意圖為自己或第三人不法之所有，以詐術使人將本人或第三人之
物交付者，處5年以下有期徒刑、拘役或科或併科1千元以下罰金
。
以前項方法得財產上不法之利益或使第三人得之者，亦同。
前二項之未遂犯罰之。